【裁判字號】    88,訴,2483
【裁判日期】    900109
【裁判案由】    違反槍砲彈藥刀械管制條例
【裁判全文】
台灣台中地方法院刑事判決                        八十八年度訴字第二四八三號
    公  訴  人  台灣台中地方法院檢察署檢察官
    被      告  戊○○
右列被告因恐嚇等案件，經檢察官提起公訴（八十八年度偵字第二０五三八號、第二
０七三六號、第二一二五四號、第二二八七０號），本院判決如左：
    主  文
戊○○共同意圖為自己及第三人不法之所有，以恐嚇使人將本人之物交付，處有期徒
刑拾月。被訴違反組織犯罪防制條例部分無罪。
    事  實
一、戊○○於民國（下同）八十五年間因盜匪案件，經本院及台灣高等法院台中分院
    判處有期徒刑四年，於八十八年一月十一日假釋出獄（未構成累犯），現仍在假
    釋期間。詎仍不知悔改，與癸○○、丙○○、乙○○、辛○○等人（均業經本院
    於八十九年十二月十九日為有罪判決）終日無所事事，於八十八年七月間，癸○○等人認己○○所經營位於台中市○○路○段一九九號十一樓之二之美堤國際股
    份有限公司（下簡稱美堤公司）直銷業務盈利豐厚，欲藉機強行入會，並未繳交
    會費，且以林竹柔所有面額新台幣（下同）七萬八千六百元，發票日八十八年八
    月四日之支票一紙交付後，即先領取該公司十八套按摩內衣褲之產品，隔一星期
    後，癸○○以該公司產品不良欲召開記者會等為藉口，帶領與之有共同犯意聯絡
    之丙○○、乙○○、戊○○、辛○○等人赴該公司談判助勢，癸○○與己○○談
    判時，因有黃讚元、林竹柔、何婉婷等人在場而未獲致結論，半小時後癸○○率
    丙○○等人離去，癸○○始又委託不詳姓名友人打電話與己○○，告知：「方才
    （在辦公室內）所述不是此種事」（其真意即是要金錢）之語，而恐嚇勒索五百
    萬元，己○○見癸○○等人多勢眾且懼於癸○○召開記者會將影響其信譽，而心
    生畏懼，遂透過天星飯店董事長庚○○委託張四墩、丁○○與癸○○交涉，最後
    己○○同意交付一百五十萬元與癸○○，並於八十八年八月初，由美堤公司職員
    蘇芳德攜帶一百五十萬元現金，前往台中市○○路與中華路口之公爵西餐廳交付
    予癸○○，而恐嚇取財得逞。癸○○於取得前開款項後，並分與丙○○、戊○○
    、乙○○每人各五萬元，分與辛○○一萬元，餘款由癸○○獨占花用殆盡。嗣於
    八十八年十月一日十三時三十分許，戊○○在台中市○○路八十三號四樓為警查
    獲。
二、案經台中市警察局第二分局報請台灣台中地方法院檢察署檢察官偵查起訴。
    理  由
壹、有罪部分：
一、訊據被告戊○○固坦承有於右揭時地與同案被告癸○○、丙○○、乙○○、辛○○等人前往美堤公司之事實，惟矢口否認有何恐嚇取財犯行，辯稱：伊去美堤公
    司是因丙○○叫伊前去聽課，做癸○○下線，才一同前往，伊均在外面等，是癸○○一人進入辦公室內與己○○洽談云云。惟查：
  (一)同案被告癸○○如何夥同被告及丙○○等其餘共犯前往美堤公司向己○○恐嚇取
    財，及事後癸○○得款一百五十萬元等情，業據被害人己○○、證人壬○○、蘇
    芳德分別於警、偵訊及本院審理期間指、證述綦詳（八十八年度偵字第二０五三
    八號偵查卷宗第四十頁背面、第四一頁、第五五頁、五六頁，本院卷一第一一一
    頁、第二九二頁、第二九四頁、第二九五頁），有各該訊問筆錄在卷可按。
  (二)被告於警訊時且供稱：「八十八年六月間某日，癸○○率我、丙○○、乙○○、
    辛○○及綽號小杰、阿勝等七人，分乘二部自小客車到台中市○○路○段一九九
    號十一樓之二美堤公司，由癸○○向美堤公司恐嚇勒索一百五十萬元得手，我們
    幾人則在場助勢」、「癸○○將恐嚇所得錢財，透過丙○○轉交給我五萬元，乙○○五萬元，辛○○分得一萬元，餘額如何分配我就不清楚」等情（八十八年度
    偵字第二０七三六號偵查卷宗第一九頁）；於調查站訊問時供述：「約於八十八
    年七月間，乙○○向我表示，丙○○要介紹我們至美堤公司參加直銷會員，當時
    丙○○即用車載我、乙○○、辛○○至美堤公司，到達該公司時即看到癸○○在
    大樓門口等我們，我們到達後即一起赴美堤公司，並由癸○○出面與公司負責人
    談話，當時我們只是在該公司等待，並沒有加入會員，癸○○與負責人談話完畢
    後，我們即離開美堤公司，當時癸○○與負責人談話內容，我並不清楚，事後我
    便未再到美堤公司，．．．」、「我取得五萬元，係由丙○○交給我的，交款日
    期係於赴美堤公司一、二個禮拜以後，乙○○亦取得五萬元，辛○○則拿到一萬
    元，但是我拿取該五萬元並不曉得是癸○○、丙○○向美堤公司勒索之分紅，當
    時丙○○表示係要還我之借款」、「約於八十五年間，丙○○向乙○○借錢，．
    ．．乙○○向我借四萬元轉借予與丙○○，．．．丙○○知道我借他四萬元」、
    「我不曉得該多餘之一萬元係何用途，．．．多餘之一萬元，我也沒退還，也沒
    問是作何用途」等語（八十八年度偵字第二０五三八號偵查卷宗第七八頁）；於
    本院審理時亦直承是丙○○說要加入美堤公司會員不用錢，但去時公司說沒有開
    課，丙○○就帶伊等、辛○○與癸○○進去，伊與丙○○等均坐在公司的大廳之
    語（本院卷一第一三三頁）。
  (三)同案被告丙○○於警訊時供稱：「癸○○率我、連健丞（後回復其本姓為乙○○
    ）、綽號黑豬、果園等共七人，分乘二部車到台中市○○路○段一九九號十一樓
    之二美堤國際股份有限公司，由癸○○向美堤公司勒索一百五十萬元得手，我們
    幾人在場助勢」、「癸○○分配五萬元給我，連健丞亦分得五萬元，綽號黑豬分
    得五萬元，綽號果園一萬元，餘款癸○○全部所得」等情（八十八年度偵字第二
    ０五三八號偵查卷宗第二一頁）；於調查站訊問時供稱：「八十八年六、七月間
    詳細日期不記得了，癸○○告訴我，要我多邀一些手下兄弟，跟隨癸○○到台中
    市○○路○段美堤公司協助索討金錢財務，當天我邀乙○○、戊○○、辛○○，
    由辛○○開車，與癸○○相約在台中市○○路○段一九九號世紀金龍大樓碰面，
    然後由癸○○率領我們到該大樓十一樓美堤公司，癸○○出面與該公司陳姓負責
    人談判，我們四人則在辦公室旁助勢，約半小時後我們離去，又隔了約一個禮拜
    癸○○約我到台中市○○街胡桃鉗咖啡店，癸○○說這次一百五十萬元得手，當
    場交給我一疊五萬元說是分紅，然後問我乙○○、戊○○、辛○○三人要給多少
    ，我則回答說：”同樣就好了，辛○○有在工作分他一萬元就可以了”，當場癸○○又交給我十一萬元，交代我分給他們，當晚我即聯絡他人三人把分得的錢交
    給乙○○、戊○○、辛○○三人，乙○○五萬元、戊○○五萬元、辛○○一萬元
    ，然後相邀一起到台中市○○路錢櫃ＫＴＶ店唱歌，至凌晨結束後才各自回家」
    等語（八十八年度偵字第二０五三八號偵查卷宗第七十頁）；於檢察官偵訊時亦
    供稱：「．．．當天癸○○找我及戊○○、乙○○、辛○○等人，但他事先並未
    告訴我們去做什，事後才知道他向人拿退股金，當天癸○○與他們談退股金的事
    ，我們其他人在外面等」等情（八十八年度偵字第二０五三八號偵查卷宗第一一
    二頁背面）。
  (四)同案被告乙○○於警訊時供稱：「癸○○指揮丙○○再聯絡我、戊○○、辛○○
    、陳懋昇，及綽號”阿達”等人，我們分乘二部自小客車到台中市○○路○段一
    九九號十一樓之二美堤公司向負責人恐嚇錢財，金額是癸○○直接跟負責人說的
    ，我們幾個人是在場助勢，恐嚇取財所得鄭員分配五萬元給我，五萬元給戊○○
    ，五萬元給丙○○，辛○○分得一萬元」等語（八十八年度偵字第二０七三六號
    偵查卷宗第一三頁）；於調查站訊問時供陳：「八十八年七月間某日，丙○○打
    電話給我及戊○○，表示是日晚上七時將至中港路美堤公司找人理論，希我二人
    能前往助勢，我要洪某開車來廣擎天大樓下載我，隔沒多久丙○○即駕車載了辛○○一起至廣擎天大樓下載我及戊○○二人，到了美堤公司樓下，我等始見到癸○○率了”阿達”亦在場，我等隨癸○○搭電梯至十一樓美堤公司後，我等在該
    公司所設之教室內休息，由癸○○進入公司負責人辦公室內，談了約半小時，我
    等即下樓，各自走了，我見未發生爭吵，甚感奇怪，約過了一週，某日丙○○駕
    車載我及戊○○至撞球場時，在車上先付了我及胡每人各一萬元酬勞，到了撞球
    場再各付四萬元，如此每人共獲得五萬元之酬勞，我及戊○○曾訊問是何酬勞，
    丙○○當場表示，是那天赴美堤公司之酬勞，在撞球場時丙○○另拿了一萬元要
    我轉交給辛○○，以示謝意，我接手後，於當天即將此款轉交與曾某了，我亦告
    訴曾某，此款即是那天赴美堤處理事情的酬勞」等情（八十八年度偵字第二０五
    三八號偵查卷宗第七四頁背面、第七五頁）；於檢察官偵訊時供述：「約七月間
    ，我們二人（吳、胡）及癸○○、辛○○五人一起去，丙○○說要去參加直銷的
    會員，原本要去聽他們的課程，但當天他們沒有開課，所以癸○○自己去與他們
    談，後來丙○○有拿五萬元給我，還我之前借他的十萬元，當時他開檳榔攤向我
    借的」等情（八十八年度偵字第二０七三六號偵查卷宗第三四頁、第六八頁背面
    、第六九頁）；於本院審理時供承：當時丙○○與伊、癸○○至美堤公司，由癸○○進去談，伊等就在外面等，丙○○說是要加入公司會員不用錢等語（本院卷
    一第一三二頁背面）。
  (五)被告辛○○於警訊時供稱：「大約八十八年七月間我與乙○○、丙○○、戊○○
    、癸○○及不詳男子二人前往該公司，當時由洪某跟我說要去該公司參加會員，
    且不用錢，所以我就跟他們去，到該公司由鄭某進入辦公室與該公司副總談判，
    我則與其他人在會客室等待，大約二天後，乙○○轉交給我一萬元，並說這是那
    天（去美堤公司）之錢，因我未進入與之談話，我並不知鄭某向其恐嚇，而吳某
    拿給我錢時，我未及細想，但事後才知係鄭某向該公司恐嚇（一百）五十萬元所
    分，而乙○○與戊○○各分得五萬元」等詞（八十八年度偵字第二二八七０號偵
    查卷宗第四五頁）；於本院審理時亦稱當時伊開車載丙○○等人去美堤公司，丙○○告知去美堤公司可以入不用錢的會等情（本院卷一第一一一頁背面）。
  (六)證人即居間被告癸○○與己○○間談判之張四墩、丁○○、庚○○亦均證稱：當
    初談判被告癸○○要求要三百萬元，己○○為避免癸○○召開記者會，遂允諾給
    予一百五十萬元等情（本院卷一第二五二頁、第二九二頁）；而觀被告癸○○向
    美堤公司領取十八套內衣褲，僅支付面額七萬八千六百元支票一紙，何以美堤公
    司願意支付一百五十萬元顯不相當之高額與其達成所謂之和解，而被告癸○○初
    則高喊要三百萬元之賠償，甚者，該支票末因被告癸○○前往談判時，以召開記
    者會為由，己○○復行交還，職是，被害人己○○於本件根本未取得任何貨款，
    卻願意支付一百五十萬元和解金，該筆款項是否己○○自知理虧而心甘情願，未
    有被告戊○○等人加諸之其他不法情事而主動交付，莫不啟人疑竇；況被告與同
    案被告丙○○、乙○○、辛○○等亦均供稱：當時是說要加入免錢的會員，才前
    往會合一情，然其等亦均供述：當時公司並未開課，伊等均在外面等候，是由癸○○進入辦公室內與負責人己○○洽談等語，美堤公司於當日既未開課等節，則
    戊○○等人縱然事前不知美堤公司於是日並未開課，於前往美堤公司後亦已知悉
    未有開課或說明會，果其等只是要參加說明會或上課，為何不立刻離去，反而呆
    坐半個小時以上，待被告癸○○商談完畢後，始隨同癸○○離去，而倘如被告癸○○只是單純要談退貨賠償之事，何故召集被告丙○○、乙○○、戊○○、辛○○等多人前往，且事後丙○○、乙○○、戊○○復分別自癸○○處分得各五萬元
    ，辛○○分得一萬元之代價，顯見被害人己○○指訴因被告癸○○率領多名小弟
    前往助勢，加以癸○○以電話告稱其要與己○○商談者並非辦公室內所談單純和
    解之事（退貨還款）（而係要高額賠償金），己○○懾於癸○○及其所偕同兄弟
    之氣勢，客觀上足致人心生畏懼，而不得不交付高達一百五十萬元之和解金乙情
    應非子虛烏有。
  (七)至被告與同案被告丙○○、乙○○於本院審理時均坦承有拿取五萬元之事實，惟
    被告否認該款項即為其赴美堤公司之酬勞，並辯稱：該款項乃丙○○要償還向伊
    在八十五年開設檳榔攤所調借之款項云云，而觀被告丙○○雖亦供稱：伊有自癸○○處拿十一萬元要給甲○○，但又馬上向何女借該筆款項，還乙○○、戊○○
    各五萬元，另一萬元放在自己身上云云，被告乙○○供稱：丙○○確實有還伊借
    款五萬元云云。惟被告所取得之款項確係其等跟隨癸○○赴美堤公司之報酬，業
    據其等於警訊或調查站訊問時供明屬實，雖其等辯稱互有借貸關係，然被告乙○○於本院審理時亦曾供陳丙○○給伊六萬元，因為八十七年間丙○○說要開檳榔
    攤，另戊○○母親也借他四萬元云云（本院卷一第一三二頁背面、第一三三頁）
    ，非但與其前開所述不符，且戊○○及其母親既只借丙○○四萬元，何以丙○○
    要償還其五萬元，對於多出之一萬元，戊○○於警訊時表示無法解釋，且於本院
    審理時復供稱丙○○是向伊借五萬元云云，前後辯詞不一，顯係事後卸責之詞，
    仍應以其於警訊及調查站之供述為可採信。
  (八)綜以上情，被告前開辯解均無可採，其等有恐嚇取財犯行至堪認定。
三、核被告所為，係犯刑法第三百四十六條第一項恐嚇取財罪。被告與同案被告癸○○、丙○○、乙○○、辛○○彼此間，具有犯意聯絡與行為分擔，為共同正犯。
    爰審酌被告在假釋期間復行再犯本案，此觀卷附台灣台中地方法院檢察署刑案資
    料查註紀錄表一紙在卷可徵，不知警惕，與同案被告癸○○、丙○○、乙○○、
    辛○○不知奮發向上，好逸惡勞，僥倖之心甚為顯然，犯後未能坦承犯行，顯毫
    無悔悟之心等一切情狀，量處如主文所示之刑。
貳、無罪部分：
一、公訴意旨另以：癸○○擅自聚合不良組織，並為首從事暴力恐嚇取財等行為，並
    以台中市○○路○段五十巷一之二十三號「夢幻城市泡沫紅茶店」為聯絡場所，
    自八十八年七月間起，陸續吸收丙○○、戊○○、乙○○、辛○○、陳懋昇、綽
    號”小杰”之成年男子等人為其手下共組暴力集團，癸○○並提供槍械、交通工
    具予丙○○等人使用，因認被告戊○○涉犯組織犯罪防制條例第三條第一項後段
    參與犯罪組織罪嫌云云。
二、按犯罪事實應依證據認定之，無證據不得推定其犯罪事實，又不能證明被告犯罪
    者，應諭知無罪之判決，刑事訴訟法第一百五十四條、第三百零一條第一項前段
    分別定有明文。復按組織犯罪防制條例第二條規定，本條例所稱犯罪組織，係指
    三人以上，有內部管理結構，以犯罪為宗旨或以其成員從事犯罪活動，具有集團
    性、常習性及脅迫性或暴力性之組織而言，可知該條例所指之「組織」，自集團
    性而言，除應要有三人以上外，該組織須有內部管理結構，主持人與成員間應有
    層級之分，且組織本身亦不應因主持人或其他管理人或成員之更換而有所異同；
    自常習性而言，該組織之存續在時間上具有永久性，且並非為某一特定犯罪，或
    某特定人士而組成；而自脅迫性、暴力性而言，該組織成立之目的係以不正當手
    段從事某種類或不特定種類之犯罪為目的；是若多數共犯結合謀議，因怨挾持某
    人，希圖加害，此僅係相約為特定之一個犯罪之實行者，則僅為一共犯結構而已
    ，不能逕以犯罪組織論之（最高法院二十七年上字第二一一八號判例意旨參照）
    。本件被告等人於八十八年七月間共同前往美堤公司恐嚇取財，顯係為特定犯罪
    而結合，並無永久性，且事後癸○○、丙○○持槍掃射甲○○所營淨水器公司之
    行為，僅其二人為之，被告乙○○、戊○○、辛○○等人均不知情，遑論參與犯
    行，足見其等間並未見有何內部管理結構及分配工作任務之分，核與組織犯罪防
    制條例所稱犯罪組織須具有集團性、常習性等構成要件不符。此外，並查無其他
    積極證據足資證明被告有違反組織犯罪防制條例犯行，其此部分犯罪不能證明，
    爰依法為無罪之諭知。
據上論斷，應依刑事訴訟法第二百九十九條第一項前段、第三百零一條第一項前段，
刑法第十一條前段、第二十八條、第三百四十六條第一項，罰金罰鍰提高標準條例第
一條前段，判決如主文。
中    華    民    國      九十      年      一      月        九        日
                                        法  官  賴  妙  雲
右正本證明與原本無異。
如不服本判決，應於送達後十日內向本院提出上訴狀(須附繕本)，上訴於台灣高等
法院台中分院。
                                        書記官
中    華    民    國    九十      年       一       月        十        日
附錄論罪科刑法條：
第三百四十六條第一項
意圖為自己或第三人不法之所有，以恐嚇使人將本人或第三人之物交付者，處六月以
上五年以下有期徒刑，得併科一千元以下罰金。
以前項方法得財產上不法之利益，或使第三人得之者，亦同
前二項之未遂犯罰之。


司法院資訊處製作；財團法人民間司法改革基金會備份。
